【裁判字號】    89,上重訴,44
【裁判日期】    890531
【裁判案由】    毒品危害防制條例等
【裁判全文】
臺灣高等法院刑事判決                            八十九年度上重訴字第四四號
    上  訴  人
    即  被  告  甲○○
    選任辯護人  陳德義
右上訴人因毒品危害防制條例等案件，不服臺灣桃園地方法院八十九年度重訴字第四
號，中華民國八十九年五月三十一日第一審判決（起訴案號：臺灣桃園地方法院檢察
署八十九年度偵字第九○六號）提起上訴，本院判決如左：
    主  文
原判決撤銷。
甲○○運輸第一級毒品，處無期徒刑，褫奪公權終身。
扣案之第一級毒品海洛因肆包（驗餘總淨重壹仟壹佰貳拾陸點伍伍公克，包裝重伍拾
壹點貳肆公克）及殘留有海洛因成分之包裝布壹袋，均沒收銷燬之；扣案之大衣壹件
沒收。
    事  實
一、甲○○明知海洛因係第一級毒品，且經我國行政院公告為甲類第四級之管制進出
    口物品，竟基於運輸及私運屬管制進出口物品之第一級毒品海洛因進入國內之犯
    意，利用其前往泰國旅遊之便，於民國八十九年一月二日凌晨二時許，在泰國清
    邁以泰幣三十萬元之代價（約新台幣二十九萬元），向一姓名年籍均不詳綽號「
    阿旺」之成年男子，購得第一級毒品海洛因毛重約一千二百七十七公克（驗餘淨
    重約一千一百二十六．五五公克）後，將其分裝成二大包及二小包在外以包裝布
    縫藏在其所有大衣中，而於八十九年一月九日下午六時許，穿著其所有之上開藏
    有第一級毒品海洛因之大衣，從泰國搭乘泰國航空公司ＴＧ六三六號班機，將前
    揭第一級毒品海洛因私自運入國內，當其飛抵桃園中正國際機場之時，為警發覺
    而跟監，旋於同日二十三時許，經警在桃園中正國際機場海關行李檢查處所當場
    查獲，並扣得其所有之上開大衣及其藏在大衣內之第一級毒品海洛因共四包（驗
    於淨重一千一百二十六．五五公克）、與殘留有海洛因成份之包裝布一袋。
二、案經內政部警政署航空警察局移送臺灣桃園地方法院檢察署檢察官偵查起訴。
    理  由
一、訊據上訴人即被告甲○○對於右揭在泰國向綽號「阿旺」者購得海洛因，並攜帶
    入境，被警當場查獲乙節，坦承不諱，惟辯稱：該前開海洛因係供自用，既係自
    己持有，與運輸有間云云。經查：
（一）本案經警當場查獲，扣得被告所有之前揭大衣及藏在上開大衣內之第一級毒品
      海洛因共四包、殘留有海洛因成份之包裝布一袋足憑。前揭扣案之白色粉末四
      包，經囑託鑑定結果，確係第一級毒品海洛因，驗餘總淨重亦高達一一二六．
      五五公克（包裝重五一．二四公克），有法務部調查局八十九年二月三日（８
      ９）000000000號鑑定通知書一件在卷可稽，又扣案被告所持有之包
      裝布中，殘留有海洛因成份，亦有憲兵司令部刑事鑑識中心八十九年三月二十
      八日（８９）綱得字第０４０６７號鑑驗通知書一件在卷可參。按運輸毒品罪
      之成立，不以為他人運送為必要，即為自己運送，而有輸出入國境者，亦包括
      在「運輸」之文義內。被告所辯供己施用，自己持有，並非運輸云云，係誤解
      法律，要無可採。
（二）此外，並有中華民國入境旅客申報單、中正國際機場入出境服務站檢查通知單
      、台北關稅局扣押貨物運輸工具收據暨搜索筆錄影本各乙份、搜索票一件及查
      獲海洛因之現場照片四張在卷資可參。事證明確，被告犯行洵堪認定，應予依
      法論科。
二、查海洛因係屬毒品危害防制條例第二條所列之第一級毒品；且經行政院公告為甲
    類第四級之管制進出口物品。核被告所為，係犯毒品危害防制條例第四條第一項
    之運輸第一級毒品罪，及懲治走私條例第二條第一項之私運管制物品進口罪。至
    其持有第一級毒品之低度行為，已為其運輸第一級毒品之高度行為所吸收，不另
    論罪。又被告一行為，觸犯上開二罪名，為想像競合犯，應從一重之運輸第一級
    毒品罪處斷。
三、原審予以論罪科刑，固非無見。惟查原判決理由一欄，既謂被告辯稱伊並非運輸
    云云，復於（一）欄載稱「被告對於其於右揭時地運輸．．．．．．已坦承不諱
    」，說理即有矛盾；主文欄沒收銷燬者應係殘餘有海洛因成分之包裝布袋壹袋，
    方與事實欄與理由欄所載相符，原判決僅載包裝布袋壹袋，即有未洽；又事實欄
    載稱同日（即八十九年一月九日）十一時三十分許當場查獲，應係二十三時許查
    獲之誤；又扣案之海洛因係淨重一千一百二十六點五五公克，復誤載為一千一百
    點五五公克，均有未洽。被告否認運輸，雖無理由。惟原判決既有如上可議之處
    ，自應由本院予以撤銷改判。爰審酌被告自國外運輸海洛因進入國內，且輸入之
    數量甚鉅，嚴重危害社會治安，其犯後坦承係在泰國向綽號「阿旺」者購得海洛
    因，並攜帶入境之犯行，態度尚稱良好等一切情狀，量處如主文第二項所示之刑
  ，並依刑法第三十七條第一項規定，併予宣告褫奪公權終身，以示懲儆。又扣案
    海洛因四包（驗餘總淨重一一二六．五五公克，包裝重五一．二四公克），為第
    一級毒品，爰依毒品危害防制條例第十八條第一項前段規定，予以宣告沒收銷燬
    之；另扣案之殘留有海洛因成份之包裝布一袋，與殘留之毒品海洛因已經不可分
    離，應與殘留之毒品海洛因一併依上開規定，沒收銷燬之；又扣案之大衣一件，
    係為被告所有且供犯本罪所用之物，爰依毒品危害防制條例第十九條第一項前段
    之規定，宣告沒收之。
四、據上論斷，應依刑事訴訟法第三百六十九條第一項前段、第三百六十四條、第二
    百九十九條第一項前段，毒品危害防制條例第四條第一項、第十八條第一項前段
    、第十九條第一項前段，懲治走私條例第二條第一項、第十一條，刑法第十一條
    、第五十五條、第三十七條第一項，判決如主文。
本案經檢察官呂丁旺到庭執行職務。
中      華      民      國    八十九     年     十二    月      十三    日
                              臺灣高等法院刑事第二十四庭
                                  審判長法  官  陳  貽  男
    法  官  陳  憲  裕
                                        法  官  聶  齊  桓
右正本證明與原本無異。
如不服本判決應於收受送達後十日內向本院提出上訴書狀，其未敘述上訴之理由者並
得於提起上訴後十日內向本院補提理由書（均須按他造當事人之人數附繕本）。
                                        書記官  陳  思  云
中      華      民      國    八十九     年     十二    月      十三    日
附錄：本案論罪科刑法條全文
毒品危害防制條例第四條第一項
製造、運輸、販賣第一級毒品者，處死刑或無期徒刑；處無期徒刑者，得併科新臺幣
一千萬元以下罰金。


司法院資訊處製作；財團法人民間司法改革基金會備份。
